【裁判字號】    89,交訴,88
【裁判日期】    891227
【裁判案由】    過失致死等
【裁判全文】
臺灣雲林地方法院刑事判決                          八十九年度交訴字第八八號
    公  訴  人  臺灣雲林地方法院檢察署檢察官
    被      告  丁○○
    指定辯護人  本院公設辯護人丙○○
右被告因遺棄等案件，經檢察官提起公訴（八十九年度偵字第三四五三號），本院判
決如左：
    主  文
丁○○因過失傷害人，處有期徒刑月；又對於無自救力之人，依法令應扶助及保護
而遺棄之，因而致人於死，處有期徒刑拾年。應執行有期徒刑拾年貳月。
被訴重大違背安全駕駛罪部分無罪。
    事  實
一、丁○○於民國八十九年八月十九日十八、九時下班後，服用二瓶啤酒後，乃與同
    事即綽號「俊明」之油漆工，相偕至雲林縣斗南鎮石龜之綽號「俊明」住處喝酒
    、聊天及下棋，丁○○續服用半杯私釀鹿茸酒〔服用酒類部分，未作酒精測試，
    不能證明已達不能安全駕駛動力交通工具而駕駛之境〕後，旋即於同日二十二、
    三時許，由丁○○駕駛無號牌之三陽喜美深藍色自用小客車、內載甲○○、乙○○〔甲○○、乙○○部分，已另由檢察官不起訴處分〕，由南往北之方向行駛，
    行經雲林縣斗南鎮新南里南勢九十號之產業道路旁，駕駛人原應注意車前狀況，
    並隨時採取必要之安全措施；又在未劃標線之道路，汽車應靠右行駛，且依當時
    天候晴、夜間有照明設備、路面乾燥、無缺陷、無障礙物等客觀環境判斷，亦無
    不能注意之情事。詎丁○○竟疏未注意上開規定，小心駕駛謹慎為之，仍貿然以
    時速約五、六十公里之速度〔當地速限六十公里，未超速〕並偏向左方車道行駛
    ，復未注意車前狀況，適有劉秀菊騎乘車號ＵＱＺ─三七九號之機車迎面駛來，
    迨丁○○發見已不及煞閃，致撞及劉秀菊騎乘之該機車，造成劉秀菊跌落路旁水
    溝，受有額部裂傷、左右頰部擦傷、腹部擦傷、右膝前部至大腿前部擦傷、左膝
    前部擦傷、左右足背部多處擦傷等傷害，已呈無自救力之人。丁○○肇事後，依
    法應採取必要之扶助及保護措施，俾免劉秀菊溺水窒息死亡，並向該管警察機關
    報告，不得駛離。惟丁○○竟未下車予以扶助及保護，另萌遺棄無自救力之人之
    犯意，且客觀上有預見劉秀菊被撞傷跌落水溝，將因昏迷而窒息死亡，竟僅稍事
    停車而人未下車察看，旋即迅速駕車逃離現場而遺棄之，致劉秀菊跌入水溝後，
    於八十九年八月二十日零時二十分許，窒息死亡。嗣於八十九年八月二十二日十
    七時四十分許，為警在丁○○工作之雲林縣土庫鎮○○路永久油漆行，循線查悉
    上情。
二、案經死者之子戊○○訴由雲林縣警察局斗南分局報請臺灣雲林地方法院檢察署檢
    察官偵查起訴。
    理  由
壹、有罪部分
一、訊之被告丁○○，對於右揭時地，駕車行經雲林縣斗南鎮新南里南勢九十號之產
    業道路旁前肇事，致被害人劉秀菊跌落路旁水溝，受有額部裂傷、左右頰部擦傷
    、腹部擦傷、右膝前部至大腿前部擦傷、左膝前部擦傷、左右足背部多處擦傷等
    傷害，其肇事後，僅稍事停車而人未下車察看，旋即迅速駕車逃離現場等情不諱
    ，核與證人甲○○、乙○○即當日搭乘該車之人之證述吻合，並有道路交通事故
    調查報告表一份、現場照片十二張足佐。而被害人劉秀菊確因本件車禍事故死亡
    一節，已經臺灣雲林地方法院檢察署檢察官督同檢驗員相驗屬實，並製有相驗屍
    體證明書、驗斷書及勘驗筆錄各一份在卷可稽。按汽車行駛時，駕駛人應注意車
    前狀況，並隨時採取必要之安全措施；又在未劃標線之道路，汽車應靠右行駛。
    道路交通安全規則第第九十四條第三項、第九十五條前段分別定有明文。本件被
    告駕車自應注意上開規定，小心駕駛謹慎為之，且依當時天候晴、夜間有照明設
    備、路面乾燥、無缺陷、無障礙物等客觀環境判斷，亦無不能注意之情事。詎被
    告丁○○竟疏未注意上開規定，小心駕駛謹慎為之，仍貿然以時速約五、六十公
    里之速度並偏向左方車道行駛，復因未注意車前適有來車駛至而撞擊，為肇致本
    件事故原因，其行為顯有過失。其上開過失行為與被害人劉秀菊所受之傷害結果
    間，具有相當因果關係。又被害人劉秀菊掉落之水溝，其寬為八十公分、深度約
    半米，平時水溝有水，肇事當晚水溝的水濺上路面，被害人劉秀菊陳屍於水溝處
    等情，已經證人己○○即雲林縣警察局斗南分局建國派出所現場處理之員警證述
    屬實，並經本院八十九年十月二十七日勘驗在案，製有勘驗筆錄及現場略圖可佐
    ，參以被害人劉秀菊被撞後，受有額部裂傷、左右頰部擦傷、腹部擦傷、右膝前
    部至大腿前部擦傷、左膝前部擦傷、左右足背部多處擦傷等傷害，並跌落水溝，
    顯見其當時應係受傷、或驚嚇過度而昏倒，陷入無法自行爬起或聯絡救醫之境界
    ，足徵其當時應屬無自救力之人無訛。被告肇事，為脫免刑責，竟未對被撞傷之
    劉秀菊施予扶助及保護，並央請救護車前來施救，竟僅稍事停車即駕車加速逃逸
    ，顯見其有遺棄劉秀菊之故意，昭然若揭。而被害人受傷掉落水溝，本容易發生
    窒息死亡之事，乃眾所皆知之事，被害人劉秀菊確因被撞傷落水而「窒息死亡」
    ，復經臺灣雲林地方法院檢察署檢察官督同檢驗員相驗屬實，並製有相驗屍體證
    明書、驗斷書及勘驗筆錄可稽。被告客觀應有預見發生死亡結果，自應就遺棄罪
    所生之死亡加重結果，負其責任。事證明確，被告犯行堪以認。
二、按汽車駕駛人，駕駛汽車肇事致人受傷或死亡，應即採取救護或其他必要措施，
    並向警察機關報告，不得駛離，為道路交通管理處罰條例第六十二條第一項前段
    所明定。準此，駕駛人駕車肇事致人受傷後，依上揭規定，即負有扶助及保護義
    務，其遺棄之者，即該當於刑法遺棄罪之要件。核被告所為，係犯刑法第二百九
    十四條第二項之遺棄因而致人於死罪行、及同法第二百八十四條第一項前段之過
    失傷害罪行。所犯遺棄因而致人於死罪行，為加重結果犯，並致生死亡之加重結
    果，即不再論以刑法第一百八十五條之四之肇事逃逸公共危險罪行，併予敘明。
    所犯遺棄因而致人於死罪與過失傷害罪間，犯意各別，行為互殊，應分論併罰。
    爰審酌被告丁○○未曾受有期徒刑以上刑之宣告，有台灣雲林地方法院檢察署刑
    案資料查註紀錄表、本院被告全國前案紀錄表可按，其一時駕車疏失肇事，對於
    受傷之被害人劉秀菊竟未予扶助並保護，造成劉秀菊落水窒息死亡，參酌其駕車
    過失程度，違反扶助及保護法令惡性輕重，其動機，其過失程度、對於被害人所
    造成之傷害程度、及犯後幾經本院協調、迄未與被害人家屬達成民事賠償等一切
    情狀，各量處如主文所示之刑，並定其應執行之刑。
貳、無罪部分
一、至公訴意旨另以：被告丁○○於八十九年八月十九日二十三許，服用酒類後，已
    不能安全駕駛動力交通工具程度，竟仍駕駛無號牌之三陽喜美深藍色自用小客車
    肇事，因認被告丁○○另犯刑法第一百八十五條之三之公共危險罪嫌云云。
二、按犯罪事實應依證據認定之，無證據不得推定其犯罪事實，刑事訴訟法第一百五
    十四條定有明文。又按認定犯罪事實須依證據，是否可信更須參酌各方面之情形
    ，尤不能以推測猜想之詞，以為科刑之基礎；又按認定犯罪事實所憑之證據，雖
    不以直接證據為限，然必須該項證據對於待證事實確能供證明之資料，始堪採取
    ，最高法院二十年上字第九五八號、二十二年上字第三六三二號分別著有判例可
    參。經查，本件丁○○辯稱其八十九年八月十九日十八、九時下班，喝二瓶啤酒
    ，之後到同事家又喝鹿茸酒，喝了半杯左右，喝到晚上十點左右，十點多開車，
    下班很累，又喝了一點酒，有點打瞌睡，當時一腳站立應該沒有問題，平常酒量
    普通，該酒量應該不會醉等語。參以被告丁○○肇事後即逃逸，致處理之員警無
    法對被告施予酒精測試，無從查悉其駕車當時之酒精含量，且無證據證明其服用
    酒類後，已達不能安全駕駛動力交通工具之境，依罪疑唯輕原則，在無其他積極
    證據足證其飲酒後，已達酒醉而不能駕駛之境之情形，自難僅憑被告丁○○於警
    訊之自白喝酒，而遽論被告此部分犯行。此外，復查無其他積極證據足認被告丁○○有公訴人所指之公共危險犯行，此部分自應為被告無罪之諭知。
據上論斷，應依刑事訴訟法第二百九十九條第一項前段、第三百零一條第一項，刑法
第二百九十四條第二項前段、第二百八十四條第一項前段、第五十一條第五款，罰金
罰鍰提高標準條例第一條前段，判決如主文。
本案經檢察官王富哲到庭執行職務。
中      華      民      國    八十九    年     十二     月    二十七    日
                                         臺灣雲林地方法院刑事第一庭
                                             法  官  林  秋 火
右正本證明與原本無異。
如不服本判決，應於判決送達後十日內向本院提出上訴狀( 應附繕本 )。
                                             書記官  曾   玲  玲
中      華      民      國    八十九    年     十二     月    二十七    日
刑法第二百九十四條
對於無自救力之人，依法令或契約應扶助、養育或保護，而遺棄之，或不為其生存所
必要之扶助、養育或保護者，處六月以上五年以下有期徒刑。
因而致人於死者，處無期徒刑或七年以上有期徒刑，致重傷者，處三年以上十年以下
有期徒刑。
刑法第二百八十四條
因過失傷害人者，處六月以下有期徒刑、拘役或五百元以下罰金，致重傷者，處一
年以下有期徒刑、拘役或五百元以下罰金。
從事業務之人，因業務上之過失傷人害者，處一年以下有期徒刑、拘役或一千元以?
下罰金，致重傷者，處三年以下有期徒刑、拘役或二千元以下罰金。


司法院資訊處製作；財團法人民間司法改革基金會備份。
